臺灣彰化地方法院交通事件裁定　　　 96年度交聲字第239號
原處分機關　　交通部公路總局臺中區監理所彰化監理站
異議人即
受處分人　　　甲○○
上列異議人即受處分人因違反道路交通管理處罰條例案件，對於
交通部公路總局臺中區監理所彰化監理站民國（下同）96 年2月
26 日所為之裁決書（彰監四字第裁64─GB0000000號）不服，聲
明異議，本院裁定如下：
    主  文
異議駁回。
    理  由
一、按「汽車駕駛人，駕駛汽車經測試檢定有下列情形之一者，
    處新臺幣一萬五千元以上六萬元以下罰鍰，並當場移置保管
    該汽車及吊扣其駕駛執照一年；因而肇事致人受傷者，並吊
    扣其駕駛執照二年；致人重傷或死亡者，吊銷其駕駛執照，
    並不得再考領：一、酒精濃度超過規定標準；汽車駕駛人經
    依第一項規定吊扣駕駛執照，並於吊扣期間再有第一項情形
    者，處新臺幣六萬元罰鍰，並當場移置保管該汽車及吊銷其
    駕駛執照；」、「汽車駕駛人，曾依第二十九條第四項、第
    三十條第三項、第三十五條第三項前段、第四項前段、第三
    十七條第三項、第四十三條、第六十一條第一項第三款、第
    四款後段規定吊銷駕駛執照者，三年內不得考領駕駛執照；
    」，道路交通管理處罰條例第35 條第1項第1款、第3項前段
    及第67條第2項前段定有明文。
二、聲明異議意旨略以：受處分人前於91年7月5日5時1分駕駛A5
    -7485 自小客車行駛於臺中市○○路○○路口時，為警查獲
    酒後駕車，經測得呼氣酒精濃度達每公升0.48毫克，遂當場
    開罰單，惟受處分人因繁忙而忘記應自行到案，復原處分機
    關亦未作出裁罰。直至96 年2月26日前往原處分機關更換駕
    照始發現此案未結，原處分機關遂於當日即95 年2月26日以
    彰監四字第裁64─GB0000000 號裁決書裁處罰鍰新臺幣陸萬
    元整，並吊銷受處分人之駕駛執照，三年內禁考。因從違規
    日至裁決日已逾4年8個月，顯然違背行政程序法第51條，行
    政機關對於人民依法規之申請，除法規另有規定外，應按各
    事項類別，訂定處理期間公告之。未依前項規定訂定處理期
    間者，其處理期間為2 個月之規定，為此聲明異議，請求撤
    銷原處分云云。
三、依道路交通安全規則第114條第2款規定，汽車駕駛人飲用酒
    類後其吐氣所含酒精濃度超過每公升0.25毫克以上不得駕車
    。經查：
   （一）受處分人前因酒駕遭吊扣駕駛執照，吊扣期間自91年6
         月25日起至93年3月24日止。嗣於91年7月5日5時1分許
         ，駕駛車號A5-7485自用一般小客車行駛於臺中市○○
         路大墩路口時，為警盤查並測得呼氣酒精濃度達每公
         升0.48毫克，此有台中市警察局91年7月5日中市警交
         字第GB0000000號舉發違反道路交通管理事件通知單、
         受處分人96年3月10日異議狀在卷可稽，受處分人因酒
         駕遭吊扣駕駛執照期間，有酒後駕駛動力交通工具而
         違反道路交通安全規則不得駕車規定之行為，應堪認
         定。
   （二）至受處分人主張原處分機關違反行政程序法第51條規
         定乙節，按違反道路交通管理事件統一裁罰基準及處
         理細則第44 條第1項規定，「違反道路交通管理事件
         行為人，未依規定自動繳納罰鍰，或未依規定到案聽
         候裁決，處罰機關應依基準表於舉發違反道路交通管
         理事件通知單送達且逾越應到案期限六十日之三個月
         內，逕行裁決之。」，上揭處理細則係主管機關即交
         通部與內政部為補充道路交通管理處罰條例漏未對處
         罰機關於受理違反道路交通管理事件裁決時效所為之
         補充性質行政命令，然因該細則第44 條第1項並未規
         定處罰機關違反「3個月」 期間之規定時，發生失權
         之效果，故解釋上該規定屬訓示之規定，合先敘明。
         又94年2月5日公布、95年2月5日施行之行政罰法第27
         條第1項、第2項雖規定：「行政罰之裁處權，因三年
         期間之經過而消滅。前項期間，自違反行政法上義務
         之行為終了時起算。但行為之結果發生在後者，自該
         結果發生時起算。」，惟行政罰法第45條規定：「本
         法施行前違反行政法上義務之行為應受處罰而未經裁
         處，於本法施行後裁處者，除第十五條、第十六條、
         第十八條第二項、第二十條及第二十二條規定外，均
         適用之；前項行政罰之裁處權時效，自本法施行之日
         起算。」。查本件受處分人因酒駕遭吊扣駕駛執照期
         間，有酒後駕駛動力交通工具而違反道路交通安全規
         則不得駕車規定之行為，雖於91年7月5日為警當場掣
         單舉發其違規即違反行政法上義務之行為，然揆諸前
         揭規定，其裁處權時效應自95年2月5日起算3年，是原
         處分機關於96年2月26日所為裁決，並未逾時效，受處
         分人認依法不得處法，難謂有理由。
四、綜上所述，受處分人確有上揭因酒精濃度超過規定標準駕駛
    汽車遭吊扣駕駛執照期間，有酒後駕駛動力交通工具而違反
    道路交通安全規則不得駕車規定之行為無誤，原處分機關依
    該法第35條第3項前段及第67條第2項前段之規定，裁處受處
    分人罰鍰60000元，並吊銷受處分人之駕駛執照，3年內禁考
    ，核屬適法正當；從而，本件受處分人之聲明異議為無理由
    ，應予駁回。
據上論斷，應依道路交通案件處理辦法第19條，裁定如主文。
中　　華　　民　　國　　96　　年　　3 　　月　　30　　日
　　　　　　　　　臺灣彰化地方法院交通法庭
                                法  官  姚銘鴻
以上正本證明與原本無異。
如不服本裁定，應於送達後5日內，向本院提出抗告狀。
中　　華　　民　　國　　96　　年　　3 　　月　　30　　日
                                書記官　郭佳雯
